【裁判字號】    89,上易,46
【裁判日期】    890718
【裁判案由】    損害賠償
【裁判全文】
臺灣高等法院高雄分院民事判決      八十九年度上易字第四六號
      上  訴  人  丙○○
      訴訟代理人  乙○○
      被  上訴人  甲○○
右當事人間請求損害賠償事件，上訴人對於中華民國八十八年十二月十五日臺灣高雄
地方法院八十八年訴字第一五四０號第一審判決提起上訴，本院判決如左：
      主      文
上訴駁回。
第二審訴訟費用由上訴人負擔。
      事      實
甲、上訴人方面：
一、聲明：(一)原判決不利於上訴人部分棄棄。
          (二)右開廢棄部分，被上訴人在第一審之訴及假執行之聲請均駁回。
          (三)請准免為假執行。
二、陳述：除與第一審判決記載相同者，予以引用外，補稱：
    (一)刑事部分上訴人被處有期徒刑四月，已執行完畢。
    (二)被上訴人於訴訟期間，無理取鬧，以電話恐嚇上訴人，揚言抬棺至上訴人住居
      所抗議，致上訴人全家大小至感恐懼。
    (三)上訴人至法院出庭時，被上訴人即毆打上訴人，並以委請黑道人物解決相恐嚇
      。
三、證據：援用第一審之證據。
乙、被上訴人方面：
一、聲明：如主文所示。
二、陳述：與第一審判決記載者相同，茲引用之。
三、證據：援用第一審之證據。
      理      由
一、被上訴人起訴主張：上訴人明知李劉秀萍為被上訴人之妻，竟自八十六年八月間
    起至同年十月間止，連續在台北市○○區○○路九一巷一０號二樓租處與之通姦
    多次，自足使被上訴人之名譽受損，精神蒙受痛苦等情，依侵權行為之法律關係
    求為命上訴人給付新台幣（下同）一百萬元之非財產上之損害（原審判准三十萬
    元，駁回其餘七十萬元之請求，駁回部分未據被上訴人聲明不服而確定）。上訴
    人則以：確曾與被上訴人之妻通姦多次，且經法院判處有期徒刑四月，准易科罰
    金，現已執行完畢，願意賠償被上訴人非財產上之損害，但無力賠償等語，資為
    抗辯。
二、按因故意或過失不法侵害他人之權利者，負損害賠償責任，此在民法第一百八十
    四條第一項規定甚明，又民法親屬編施行前之所謂夫權，已為現行法所不採，故
    與有夫之婦通姦者，除應負刑事責任外，固無所謂侵害他人之夫權。惟社會一般
    觀念，如明知為有夫之婦而與之通姦，不得謂非有違背善良風俗之方法，加損害
    於他人之故意，苟其夫確因此受有財產上或非財產上之損害，依民法第一百八十
    四條第一項後段，自仍得請求賠償（最高法院三十九年度台上字第九八七號、同
    院四十一年度台上字第二七八號判例參照）。本件被上訴人主張之事實，既為上
    訴人所不爭執，僅以無力賠償為抗辯，則被上訴人之主張，自堪信為真實，而上
    訴人因通姦經法院判刑確定，亦有臺灣台北地方法院八十六年度易字第六九三三
    號、臺灣高等法院八十七年度上易字第一二一九號刑事判決書在卷足憑。查上訴
    人係高中肄業，現無固定職業，偶而為旅行社帶團導遊，月入約二至三萬元，有
    田地一筆，又投資富景有限公司，其資力可謂不薄。被上訴人則係高職畢業，現
    無業，以前曾在建設公司任職，月入約五萬元，並無財產。原審斟酌上情，判命
    上訴人應給付被上訴人三十萬元及法定遲延利息，並將原告其餘之訴駁回，經核
    尚無不當，上訴意旨，任意指摘原判決不當，難認為有理由，至上訴人請求准免
    為假執行之宣告，因本件訴訟一經本院宣示判決即告確定，無宣告免為假執行之
    必要。至上訴人所稱，曾遭被上訴人毆打恐嚇等情，未據上訴人舉證證明，且與
    本件訴訟毫無關聯，自屬無庸加以斟酌，併此明。
三、從而被上訴人本於侵權行為之法律關係，訴請上訴人賠償非財產上之損害一百萬
    元，於三十萬元本息範圍內，洵屬正當，逾此部分之請求，即嫌無據，原審因而
    為被上訴人一部勝訴，一部敗訴之判決，委無不合。
四、結論：本件上訴為無理由，依民事訴訟法第四百四十九條第一項、第七十八條，
    判決如主文。
中      華      民      國    八十九    年      七      月     十八     日
                                      臺灣高等法院高雄分院民事第一庭
~B1審判長法官  黃金石
~B2法      官  吳登輝
~B3法      官  周慶光
右為正本係照原本作成。
不得上訴。
中      華      民      國    八十九    年      七      月     二十     日
~B3法院書記官  張寶花
                                                                    Ｊ


司法院資訊處製作；財團法人民間司法改革基金會備份。
